最高法院刑事判決　　　　　　九十四年度台上字第四六八一號
　　上訴人　台灣高等法院檢察署檢察官
　　被　告　甲○○
上列上訴人因被告違反臺灣地區與大陸地區人民關係條例案件，
不服台灣高等法院中華民國九十一年十月三十一日第二審更審判
決 (九十一年度上更(一)字第三四六號，起訴案號：台灣新竹地方
法院檢察署八十七年度偵字第五二七號），提起上訴，本院判決
如下：
    主  文
上訴駁回。
    理  由
按刑事訴訟法第三百七十七條規定，上訴於第三審法院，非以判
決違背法令為理由，不得為之。是提起第三審上訴，應以原判決
違背法令為理由，係屬法定要件。如果上訴理由狀並未依據卷內
訴訟資料，具體指摘原判決不適用何種法則或如何適用不當，或
所指摘原判決違法情事，顯與法律規定得為第三審上訴理由之違
法情形，不相適合時，均應認其上訴為違背法律上之程式，予以
駁回。本件檢察官上訴意旨略稱：(一)、證人即查獲之警員王惠麟
證稱：「蔡燕輝在大小百合理容院查獲……起先他們不願意講，
後來蔡燕輝說因為她有顧忌，她有（新台幣，下同）十五萬元押
在洪章明那裡，及她弟弟人身的安全，等她沒有這些顧慮時，她
願意從實供出。後來蔡昔衍也被送到處理中心來，蔡昔衍有提到
他有一個姊姊也在台灣，我們才彼此比對」。蔡燕輝於警詢時亦
稱：「有台幣十五萬元被洪章明扣押，他說這個是保證金，萬一
我被查獲時，不得將他供出來，否則這些錢他將不會給我」。顯
見蔡燕輝於警局初詢時之供述，有所保留，則其就何人接應偷渡
、介紹應徵工作等問題之供述即與事實不符，自不足作為論斷蔡
燕輝其他陳述可信與否之憑據。(二)、蔡燕輝於檢察官偵查中陳稱
：「（來台後）安排在甲○○家，……（其弟蔡昔衍來台後）亦
住（東勢街）一個晚上就被帶到別處」。蔡昔衍亦陳稱：「有（
到神壇《指新竹市○○街一七二號》住一個晚上）……，當時我
姊姊在該處」、「（在織布廠）工作二十三天，老闆給我台幣一
萬三千元，說有警察要來查，叫我離開，我打00000000
00行動電話給『阿明』，他隨即開車到工廠接我到新竹市○○
街，……（在新竹市○○街一七二號所見到之陳大哥）就是這位
甲○○無誤，聯絡電話為000000000」。被告甲○○也
供承：「我見過她（指蔡燕輝），是因為有一個桃園之貨車老闆
帶她到我大哥東勢街一七二號之神壇，……（蔡昔衍）我只有看
過他，也是桃園貨車老闆帶來，……叫我幫忙他找工作」，並承
認上開電話為其個人使用之電話。依上開供述，蔡燕輝、蔡昔衍
於偷渡上岸，經他人帶至新竹市○○街時，被告均在上址活動，
顯見被告與安排偷渡之犯罪集團關係密切，並有參與安排打工之
行為。蔡燕輝、蔡昔衍於偵查中所供，縱有不全或前後不符情形
，仍非不足以認定被告與犯罪集團成員間，就「使大陸地區人民
非法進入臺灣地區」之犯行，有犯意聯絡、行為分擔。原審判決
所為論斷，違背論理法則、經驗法則云云。
惟查：刑事訴訟法第一百六十一條已於民國九十一年二月八日修
正公布，其第一項規定：檢察官就被告犯罪事實，應負舉證責任
，並指出證明之方法。因此，檢察官對於起訴之犯罪事實，應負
提出證據及說服之實質舉證責任。倘其所提出之證據，不足為被
告有罪之積極證明，或其指出證明之方法，無從說服法院以形成
被告有罪之心證，基於無罪推定之原則，自應為被告無罪判決之
諭知（本院九十二年臺上字第一二八號判例參照）。本件原審審
判時，修正之刑事訴訟法關於舉證責任之規定，已經公布施行，
檢察官仍未提出適合於證明被告犯罪事實之積極證據，並說明其
證據方法與待證事實之關係。原審經審理結果，對於卷內訴訟資
料，復已逐一剖析，參互審酌，仍無從獲得有罪之心證，因認不
能證明被告犯罪，乃維持第一審諭知被告被訴違反「臺灣地區與
大陸地區人民關係條例」部分無罪之判決（另被訴妨害自由、妨
害風化部分，於更審前已判決無罪確定），駁回檢察官在第二審
之上訴，已詳細說明其取捨證據及得心證之理由。且查：「臺灣
地區與大陸地區人民關係條例」第七十九條第一項之罪，係以違
反同條例第十五條第一款規定者，即「使大陸地區人民非法進入
臺灣地區」為構成要件，此項構成犯罪事實，應依證據證明之。
依卷內資料，本件於第一審檢察官提起公訴時，自始即未具體指
出被告如何使大陸地區之人民蔡燕輝、蔡昔衍非法進入臺灣地區
所憑之證據。蔡燕輝、蔡昔衍於警詢時及檢察官偵查中亦均稱，
係經由不詳姓名者安排船隻，先從大陸偷渡至澎湖，再轉赴台灣
（見偵查卷第三頁正面、背面、第七頁至第八頁、第二十六頁至
第二十七頁）；始終未指陳被告使渠等非法進入臺灣地區。檢察
官於偵查中就此關鍵，特別訊問蔡燕輝：「是否甲○○（即被告
）安排妳偷渡事宜？」時。蔡燕輝且稱：「不是」（見偵查卷第
二十六頁背面）。本件上訴意旨，雖引用蔡燕輝、蔡昔衍及被告
之供述執為指摘，但該內容僅能證明蔡燕輝、蔡昔衍從澎湖被不
詳姓名者帶至新竹後，曾在新竹市○○街之神壇與被告見面及蔡
昔衍曾在新竹打工；尚無從證明被告是否為偷渡集團之成員。其
抽像泛言被告與偷渡集團間有犯意聯絡、行為分擔云云，乃臆測
之詞，並無任何積極證據可資證明，自非適法之第三審上訴理由
。至於蔡燕輝於警詢時雖陳稱：「有台幣十五萬元被洪明章扣押
住，他說這個是保證金，萬一我被查獲時，不得將他供出來，否
則這些錢他將不會給我」（見偵查卷第四頁背面）。但此乃蔡燕
輝與洪明章間之關係，要與本件被告無涉，況洪明章部分業經檢
察官為不起訴處分確定，有不起訴處分書在卷可查（見偵查卷第
三十二頁）。上訴意旨以與本件被告無關聯之事項執為指摘，亦
非適法之第三審上訴理由。綜上所述，本件上訴意旨對於原判決
所為論斷，並未依據卷內資料，具體指摘有何違背法令情形，徒
就原判決已說明事項及屬原審採證認事職權之適法行使，持憑己
見而為不同之評價或為單純事實之爭執，並抽像泛言被告與偷渡
集團間有犯意聯絡、行為分擔云云，顯與法律規定得為第三審上
訴理由之違法情形，不相適合。其上訴違背法律上之程式，應予
駁回。
據上論結，應依刑事訴訟法第三百九十五條前段，判決如主文。
中　　華　　民　　國　九十四　年　　八　　月　二十五　日
                      最高法院刑事第十二庭
                          審判長法官  謝　俊　雄
                                法官  陳　世　雄
                                法官  蘇　振　堂
                                法官  吳　信　銘
                                法官  徐　文　亮
      本件正本證明與原本無異
                                      書  記  官
中　　華　　民　　國　九十四　年　　八　　月　二十九　日
                                                    Ｒ
